臺灣彰化地方法院刑事判決　　　　　　　96年度易字第1526號
公　訴　人　臺灣彰化地方法院檢察署檢察官
被　　　告　甲○○
上列被告因違反毒品危害防制條例案件，經檢察官提起公訴（96
年度毒偵字第4625號），本院以簡式審判程序判決如下：
    主    文
甲○○施用第二級毒品，累犯，處有期徒刑陸月，如易科罰金，
以新臺幣壹仟元折算壹日。
    事    實
一、甲○○前因違反毒品危害防制條例案件，經本院彰化簡易庭
    於95年1 月19日以94年度彰簡字第1046號判處有期徒刑6 月
    ，得易科罰金確定；又因違反毒品危害防制條例案件，經本
    院以95年度易字第763 號判處有期徒刑8 月確定，上開2 罪
    經入監接續執行，已於96年4 月14日假釋出監付保護管束，
    並於96年6 月4 日因保護管束期滿未經撤銷視為執行完畢。
    另因施用毒品案件，經本院裁定送觀察、勒戒後，認有繼續
    施用毒品之傾向，經本院再以裁定送戒治處所施以強制戒治
    ，嗣經停止戒治付保護管束，並於90年2 月10日保護管束期
    滿未經撤銷視為執行完畢，經臺灣彰化地方法院檢察署檢察
    官以90年度戒毒偵字第223 號為不起訴處分確定；復因施用
    毒品案件，經本院裁定送戒治處所施以強制戒治後，經停止
    戒治付保護管束，並於92年3 月6 日保護管束期滿未經撤銷
    視為執行完畢。再於前開最後一次強制戒治執行完畢釋放後
    5 年內之94年11月間，因施用第二級毒品案件，經本院彰化
    簡易庭於95年1 月19日，以94年度彰簡字第1046號判處有期
    徒刑6 月，得易科罰金確定。詎仍不知悛悔，基於施用第二
    級毒品甲基安非他命之犯意，於96年8 月7 日晚上10時許，
    在位於彰化縣和美鎮○○路與孝文路口之中國石油股份有限
    公司加油站之廁所內，以將甲基安非他命置於鋁箔紙上點火
    燒烤、吸食煙霧之方式，施用第二級毒品甲基安非他命1 次
    。嗣於96年8 月10日晚上11時許，在位於彰化縣和美鎮○○
    路98號之「一路發遊戲場」內經警盤查時，其於有偵查犯罪
    職權之機關或個人發覺其犯罪前，自動向員警坦承施用第二
    級毒品甲基安非他命之犯行而自首，且主動接受裁判，而經
    警採尿送驗後，結果確呈甲基安非他命陽性反應。
二、案經彰化縣警察局和美分局報請臺灣彰化地方法院檢察署檢
    察官偵查起訴。
 　 理    由
一、除被告所犯為死刑、無期徒刑、最輕本刑為3 年以上有期徒
    刑之罪或高等法院管轄第1 審案件者外，於前條第1 項程序
    進行中，被告先就被訴事實為有罪之陳述時，審判長得告知
    被告簡式審判程序之旨，並聽取當事人、代理人、辯護人及
    輔佐人之意見後，裁定進行簡式審判程序，刑事訴訟法第27
    3 條之1 第1 項、第284 條之1 分別定有明文。本件被告甲
    ○○所涉係死刑、無期徒刑、最輕本刑為3 年以上有期徒刑
    之罪或高等法院管轄第1 審案件以外之罪，並於本院行準備
    程序時就被訴事實為有罪之陳述，本院合議庭依前揭規定，
    經評議結果，裁定改由受命法官獨任行簡式審判程序，合先
    敘明。
二、上開事實，業據被告甲○○於警詢、本院準備程序及審理時
    坦承不諱（見臺灣彰化地方法院檢察署96年毒偵字第4625號
    卷第3 、4 、20、21頁，本院96年度易字第1526號卷第24、
    30、31 頁），且查：
（一）被告尿液經以氣相層析質譜儀（即ＧＣ／ＭＳ）方法檢驗
      結果，確呈第二級毒品甲基安非他命之陽性反應，有彰化
      縣警察局和美分局委託檢驗尿液代號與真實姓名對照認證
      單、詮昕科技股份有限公司96年8 月24日第00000000號濫
      用藥物尿液檢驗報告各1 份附卷足證（見臺灣彰化地方法
      院檢察署96年毒偵字第4625號卷第5 、6 頁），是認被告
      自白核與事實相符。
（二）依鑑識實務，按甲基安非他命經口服投與後，約70％於24
      小時內自尿液中排出，其尿液內甲基安非他命成分之檢出
      ，與其投與甲基安非他命方式、投與量、個人體質、採尿
      時間、檢測儀器之精密有關，通常採尿液是否呈陽性反應
      ，應以投與後24小時所採為宜，一般可驗出甲基安非他命
      成分之最長時間為1 日至5 日。是依上開說明，佐以被告
      前揭尿液檢驗報告，被告自白於前揭時間施用第二級毒品
      甲基安非他命1 次等語，足認被告自白核與事實相符，堪
      可採為論罪科刑之依據。
（三）按現行毒品危害防制條例就施用毒品者，僅於「初犯」及
      「5 年後再犯」2 種情形，有其追訴條件之限制，即須於
      初犯經觀察、勒戒或強制戒治釋放後，5 年內均無施用毒
      品之行為，始能認其前所實施之觀察、勒戒或強制戒治已
      足遮斷毒癮，而得於5 年後再犯時，再予適用初犯之規定
      ，重行觀察、勒戒等程序；倘5 年內已經再犯，被依法追
      訴處罰，縱其第3 次（或第3 次以上）施用毒品之時間在
      初犯釋放5 年以後，即與「5 年後再犯」之情形有別，且
      因已於「5 年內再犯」，顯見其再犯率甚高，原實施觀察
      、勒戒或強制戒治，已無法收其實效，而無5 年戒斷期之
      存在，自無再經觀察、勒戒及強制戒治之必要，應由檢察
      官逕行起訴（最高法院95年度臺非字第59、65號判決及95
      年度第7 次刑事庭會議決定參照）。再按倘於初犯施用毒
      品之罪經觀察、勒戒後，認無繼續施用毒品傾向而予釋放
      並為不起訴處分，雖於5 年內再犯第10條之罪，經觀察、
      勒戒後，認有繼續施用毒品之傾向，復經檢察官起訴並聲
      請強制戒治，形式上觀之，雖屬5 年內再犯，然實質上審
      究該次再犯，既已再經觀察、勒戒及強制戒治之治療程序
      ，且於上開強制戒治執行完畢5 年後，始再犯本件施用毒
      品之罪，自無不得適用前開規定之理；否則所有曾於92年
      7 月9 日修正毒品危害防制條例前，因初犯送觀察勒戒釋
      放後，5 年內再犯經觀察、勒戒或強制戒治執行程序者，
      無論其嗣後3 犯施用毒品之罪係在上開觀察、勒戒或強制
      戒治執行完畢多久以後，由於形式上業於初犯後5 年內再
      犯，將永無重行觀察、勒戒或強制戒治之機會（最高法院
      96年度臺非字第123 號判決意旨參照）。本件被告先、後
      因施用毒品案件，經本院分別以裁定送強制戒治後，分別
      於90年2 月10日、92年3 月6 日執行完畢。再於前開最後
      1 次強制戒治執行完畢釋放後5 年內之94年11月間，因施
      用第二級毒品案件，經本院彰化簡易庭於95年1 月19日，
      以94年度彰簡字第1046號判處有期徒刑6 月，得易科罰金
      確定，此有臺灣高等法院被告前案紀錄表及臺灣彰化地方
      法院檢察署刑案資料查註紀錄表各1 份在卷可參。揆諸前
      開判決及決議意旨，因被告在前揭最後1 次強制戒治執行
      完畢後之5 年內，業有施用第二級毒品之行為，是本次被
      告於96年間再次施用毒品之犯行，應依法追訴、審理，且
      本案事證明確，應予依法論科。
三、核被告甲○○所為，係犯毒品危害防制條例第10條第2 項之
    施用第二級毒品罪。其施用第二級毒品而持有之低度行為，
    為施用第二級毒品之高度行為所吸收，不另論罪。又被告前
    因違反毒品危害防制條例案件，經本院彰化簡易庭於95年1
    月19日以94年度彰簡字第1046號判處有期徒刑6 月，得易科
    罰金確定；又因違反毒品危害防制條例案件，經本院以95年
    度易字第763 號判處有期徒刑8 月確定，上開2 罪經入監接
    續執行，已於96年4 月14日假釋出監付保護管束，並於96年
    6 月4 日因保護管束期滿未經撤銷視為執行完畢，此有臺灣
    高等法院被告前案紀錄表及臺灣彰化地方法院檢察署刑案資
    料查註紀錄表各1 份在卷可憑，其於受有期徒刑執行完畢後
    ，5 年以內故意再犯本件有期徒刑以上之罪，為累犯，應依
    刑法第47條第1 項規定，加重其刑。按刑法第62條所謂「發
    覺」，固非以有偵查犯罪職權之機關或人員確知其人犯罪無
    誤為必要，而於對其發生嫌疑時，即得謂為已發覺；但此項
    對犯人之嫌疑，仍須有確切之根據得為合理之可疑者，始足
    當之，若單純主觀上之懷疑，要不得謂已發生嫌疑（最高法
    院72年臺上字第641 號判例意旨參照）。本件被告所犯施用
    第二級毒品甲基安非他命1 次之犯行，係因96年8 月10日晚
    上11時許，在位於彰化縣和美鎮○○路98號之「一路發遊戲
    場」內經警盤查時，其於有偵查犯罪職權之機關或個人發覺
    其犯罪前，自動向員警坦承施用第二級毒品甲基安非他命之
    犯行而自首，且主動接受裁判，已據被告於本院審理中陳稱
    明確（見本院96年度易字第1526號卷第31頁），並有被告之
    警詢筆錄1 份在卷可佐（見臺灣彰化地方法院檢察署96年毒
    偵字第4625號卷第3 、4 頁），足徵被告確係在警員未發現
    有確切之根據得為合理之懷疑前，即主動供述其為本件之犯
    行，被告係對於未發覺之罪自首而接受裁判，爰依自首之規
    定，減輕其刑，並依法先加後減之。爰審酌被告再行施用毒
    品，顯然其意志力薄弱，迄未戒除毒癮，無視於毒品對於自
    身健康之戕害及國家對於杜絕毒品犯罪之禁令，惡性非輕，
    惟兼衡被告施用第二級毒品1 次之手段，且其犯行性質上乃
    屬對自我身心健康之自戕行為，尚未嚴重破壞社會秩序、侵
    害他人權益，及犯後坦承犯行等一切情狀，量處如主文所示
    之刑，並諭知易科罰金之折算標準。另本件被告犯罪時間係
    在96年4 月24日以後，並不符合中華民國96年罪犯減刑條例
    所定之減刑要件，尚無依該條例規定予以減刑之餘地。
據上論斷，應依刑事訴訟法第273 條之1第1項、第299條第1項前
段，毒品危害防制條例第10條第2 項、第23條第2 項，刑法第11
條前段、第47條第1 項、第62條前段、第41條第1 項前段，判決
如主文。
本案經檢察官莊佳瑋到庭執行職務。
中　　華　　民　　國　　96　　年　　11　　月　　8 　　日
                  刑事第八庭    法  官  林秉暉
以上正本證明與原本無異。
如不服本判決，應於判決送達後10日內，向本院提出上訴書狀，
上訴書狀應「敘述具體上訴理由」，並按他造當事人之人數附繕
本。「切勿逕送上級法院」。
中　　華　　民　　國　　96　　年　　11　　月　　8 　　日
                                書記官  梁高賓
毒品危害防制條例第10條第2項
施用第二級毒品者，處3年以下有期徒刑。
